臺灣彰化地方法院刑事判決　　　　　　　100年度易字第179號
公　訴　人　臺灣彰化地方法院檢察署檢察官
被　　　告　許曜華
上列被告因傷害案件，經檢察官提起公訴（100 年度偵續字第13
號），茲本院判決如下：
    主  文
許曜華無罪。
    理  由
一、公訴意旨以：被告許曜華於民國99年3 月15日下午3 時30分
    ，在設於彰化縣鹿港鎮○○里○○路○段6 號旁之鹹酥雞攤
    位處，適因告訴人陳清泉亦至位於該鹹酥雞攤位之隔壁麵攤
    處，為證人徐瑞英丈量麵攤攤位前方帆布時，不慎撞倒被告
    停放該處且裝載鹹酥雞材料之機車，致使該機車上鹹酥雞材
    料散落至地，被告因不滿告訴人陳清泉上揭行為，竟基於普
    通傷害之犯意，徒手毆打告訴人陳清泉臉部及頭部數下，致
    使告訴人陳清泉因而受有臉部、嘴唇挫傷之普通傷害等情，
    認為被告上揭所為，係涉犯刑法第277 條第1 項之普通傷害
    罪嫌云云。
二、證據能力部分：
  (一)按檢察官職司追訴犯罪，就審判程序之訴訟構造言，檢察官
    係屬與被告相對立之當事人一方，偵查中對被告以外之人所
    為之偵查筆錄，或被告以外之人向檢察官所提之書面陳述，
    性質上均屬傳聞證據。自理論上言，如未予被告反對詰問、
    適當辯解之機會，一律准其為證據，似有違當事人進行主義
    之精神，對被告之防禦權亦有所妨礙；然而現階段刑事訴訟
    法規定檢察官代表國家偵查犯罪、實施公訴，必須對於被告
    之犯罪事實負舉證之責，依法其有訊問被告、證人及鑑定人
    之權，證人、鑑定人且須具結，而實務運作時，偵查中檢察
    官向被告以外之人所取得之陳述，原則上均能遵守法律規定
    ，不致違法取供，其可信性極高，為兼顧理論與實務，乃於
    修正刑事訴訟法時，增列第159 條之1 第2 項，明定被告以
    外之人（含被害人、證人等）於偵查中向檢察官所為陳述，
    除顯有不可信之情況者外，得為證據，並於92年9 月1 日施
    行（最高法院94年度臺上字第7416號判決意旨參照）。又詰
    問權係指訴訟上當事人有在審判庭輪流盤問證人，以求發現
    真實，辨明供述證據真偽之權利，其於現行刑事訴訟制度之
    設計，以刑事訴訟法第166 條以下規定之交互詰問為實踐，
    屬於人證調查證據程式之一環；與證據能力係指符合法律所
    規定之證據適格，而得成為證明犯罪事實存在與否之證據資
    格，性質上並非相同。偵查中檢察官為蒐集被告犯罪證據，
    訊問證人旨在確認被告嫌疑之有無及內容，與審判期日透過
    當事人之攻防，調查證人以認定事實之性質及目的，尚屬有
    別。偵查中訊問證人，法無明文必須傳喚被告使之得以在場
    ，刑事訴訟法第248 條第1 項前段雖規定：「如被告在場者
    ，被告得親自詰問」，事實上亦難期被告有於偵查中行使詰
    問權之機會。此項未經被告詰問之被告以外之人於偵查中向
    檢察官所為之陳述，依刑事訴訟法第159 條之1 第2 項之規
    定，原則上屬於法律規定為有證據能力之傳聞證據，於例外
    顯有不可信之情況，始否定其得為證據。是得為證據之被告
    以外之人於偵查中所為之陳述，因其陳述未經被告詰問，應
    認屬於未經合法調查之證據，並非無證據能力，而禁止證據
    之使用。此項詰問權之欠缺，非不得於審判中由被告行使以
    補正，而完足為經合法調查之證據。倘被告於審判中捨棄詰
    問權，或證人客觀上有不能受詰問之情形，自無不當剝奪被
    告詰問權行使之可言（最高法院96年度臺上字第4064號判決
    要旨參照）。經查，證人徐瑞英、楊明通在檢察官偵查時，
    均係以證人之身分，經檢察官告以具結之義務及偽證之處罰
    ，經其等具結，而於負擔偽證罪之處罰心理下所為，係經以
    具結擔保其等證述之真實性；且證人徐瑞英、楊明通於檢察
    官訊問時之證述，並無證據顯示係遭受強暴、脅迫、詐欺、
    利誘等外力干擾情形，或在影響其等心理狀況致妨礙其等自
    由陳述等顯不可信之情況下所為，況上揭證人業經被告在本
    院審理中行使對質詰問權，補正詰問程式，而完足為合法調
    查之證據，依上開說明，證人徐瑞英、楊明通分別於偵查中
    之證言（參見臺灣彰化地方法院檢察署100 年度偵續字第13
    號偵查卷宗第18頁至第19頁）有證據能力。
  (二)按被告以外之人（包括證人、鑑定人、告訴人、被害人及共
    同被告等）於審判外之陳述雖不符刑事訴訟法第159 條之1
    至之4 之規定，而經當事人於審判程序同意作為證據，法院
    審酌該言詞陳述或書面陳述作成時之情況，認為適當者，亦
    得為證據，刑事訴訟法第159 條之5 第1 項定有明文。其立
    法意旨在於傳聞證據未經當事人之反對詰問予以核實，原則
    上先予排除。惟若當事人已放棄反對詰問權，於審判程序中
    表明同意該等傳聞證據可作為證據，基於尊重當事人對傳聞
    證據之處分權使訴訟程序得以順暢進行，上開傳聞證據則有
    證據能力（最高法院94年度臺上字第4890號判決要旨參照）
    。又按當事人、代理人或辯護人於法院調查證據時，知有第
    159 條第1 項不得為證據之情形，而未於言詞辯論終結前聲
    明異議者，視為有前項之同意，刑事訴訟法第159 條之5 第
    2 項亦定有明文。亦即，傳聞證據未經當事人之反對詰問予
    以核實，原則上先予排除，惟若當事人已放棄詰問或未聲明
    異議，基於證據資料愈豐富，愈有助於真實發現之理念，且
    強化言詞辯論主義，法院自可承認該傳聞證據例外擁有證據
    能力。經查，證人即告訴人陳清泉於警詢中之陳述（參見警
    卷第7 頁至第9 頁）；證人徐瑞英、楊明通分別於檢察事務
    官調查中之陳述（參見臺灣彰化地方法院檢察署99年度核交
    字第85號偵查卷宗第21頁至第22頁），雖均係被告以外之人
    於審判外之陳述，性質上屬傳聞證據，惟經檢察官、被告均
    同意作為證據，又本院審酌該言詞陳述作成時之情況，並查
    無其他不法之情狀，足認為得為本案之證據，依刑事訴訟法
    第159 條之5 之規定，均有證據能力。
  (三)以下本案所引用被告以外之人於審判外之言詞或書面陳述（
    除理由欄一(一)(二)所述部分外），而不符合刑事訴訟法第159
    條之1 至第159 條之4 之規定者，均經本院於審理時當庭直
    接提示而為合法之調查，檢察官、被告均同意作為證據，本
    院審酌前開證據作成或取得之狀況，均無非法或不當取證之
    情事，亦無顯不可信之情況，故認為適當而均得作為證據。
    是前開證據，依刑事訴訟法第159 條之5 之規定，均具有證
    據能力。
  (四)除法律另有規定外，實施刑事訴訟程序之公務員因違背法定
    程序取得之證據，其有無證據能力之認定，應審酌人權保障
    及公共利益之均衡維護，刑事訴訟法第158 條之4 定有明文
    。本案所引用之非供述證據，並無證據證明係實施刑事訴訟
    程序之公務員違背法定程序所取得，且檢察官、被告均未表
    示無證據能力，自應認均具有證據能力。
三、按被告未經審判證明有罪確定前，推定其為無罪；犯罪事實
    ，應依證據認定之，無證據不得認定犯罪事實。又不能證明
    被告犯罪者，應諭知無罪之判決，刑事訴訟法第154 條、第
    301 條第1 項分別定有明文。又按認定犯罪事實所憑之證據
    ，雖不以直接證據為限，間接證據亦包括在內，然而無論直
    接證據或間接證據，其為訴訟上之證明，須於通常一般人均
    不致有所懷疑，而得確信其為真實之程度者，始得據為有罪
    之認定，倘其證明尚未達到此一程度，而有合理之懷疑存在
    時，即難遽採為不利被告之認定（最高法院76年臺上字第49
    86號判例要旨參照）。另按刑事訴訟法第161 條已於91年2
    月8 日修正公布，其第1 項規定檢察官就被告犯罪事實，應
    負舉證責任，並指出證明之方法。因此，檢察官對於起訴之
    犯罪事實，應負提出證據及說服之實質舉證責任。倘其所提
    出之證據，不足為被告有罪之積極證明，或其指出證明之方
    法，無從說服法院以形成被告有罪之心證，基於無罪推定之
    原則，自應為被告無罪判決之諭知（最高法院92年臺上字第
    128 號判例要旨參照）。又告訴人之告訴係以使被告受刑事
    訴追為目的，是其陳述是否與事實相符，仍應調查其他證據
    以資審認（最高法院52年臺上字第1300號判例要旨參照）。
    又按告訴人之陳述如無瑕疵，且就其他方面調查又與事實相
    符，固足採為科刑之基礎，倘其陳述尚有瑕疵，則在未究明
    前，自不得遽採為論罪科刑之根據；而所謂無瑕疵，係指被
    害人所為不利被告之陳述，與社會上之一般生活經驗或卷附
    其他客觀事證並無矛盾而言，至所謂就其他方面調查認與事
    實相符，非僅以所援用之旁證足以證明被害結果為已足，尤
    須綜合一切積極佐證，除認定被告確為加害人之外，在推理
    上無從另為其他合理原因之假設而言（最高法院92年度臺上
    字第5580號判決要旨參照）。亦即，若證據資料在經驗科學
    上或論理法則上尚有對被告較為有利之存疑，而無從依其他
    客觀方法排除此項合理之可疑，即不得以此資料作為斷罪之
    基礎，且刑事訴訟制度受「倘有懷疑，則從被告之利益為解
    釋」、「被告應被推定為無罪」之原則所支配，故得為訴訟
    上之證明者，無論為直接或間接證據，須客觀上於一般人均
    不致有所懷疑而達於確信之程度者，始可據為有罪之認定，
    倘其證明尚未達於確信之程度，而有合理可疑存在時，即難
    據以為被告不利認定，換言之，在法律判斷上，自不能為被
    告有罪之認定。
四、公訴人認為被告上揭所為涉犯普通傷害罪嫌，無非係以證人
    即告訴人陳清泉、證人徐瑞英分別於偵訊中所述，並有告訴
    人陳清泉受傷部位及現場照片共計6 張（參見警卷第13頁至
    第16頁）附卷可參，為其主要論據，認為被告涉有普通傷害
    罪嫌等語；訊據被告固不否認係於上揭處所經營鹹酥雞攤位
    之事實，惟堅詞否認有何普通傷害之犯行，並辯稱：其平常
    均係每日下午約4 時50分，至現場準備擺設鹹酥雞攤位，被
    告所述之案發時間，其未在該處擺設攤位，而係在廟宇即彰
    化縣鹿港鎮頭崙里萬興宮內擔任義工，至同日下午4 時10分
    至下午5 時許止，均在家中準備材料並未外出，其不知告訴
    人陳清泉傷勢之造成原因為何等語，經查：
  (一)被告辯稱，其於99年3 月15日下午3 時30分，未在上址擺設
    攤位，而係在廟宇即彰化縣鹿港鎮頭崙里萬興宮內等情，業
    據證人即彰化縣鹿港鎮頭崙里里長楊明通分別於檢察事務官
    調查中證稱、於偵訊及本院審理中均具結證述：彰化縣鹿港
    鎮頭崙里里長辦公室係設於彰化縣鹿港鎮頭崙里萬興宮廟宇
    內，被告係該廟宇義工，每日上午7 、8 時許、中午約12時
    許或下午2 、3 時許，均會至廟中，並待至下午4 時許或下
    午4 時30分即該辦公室關門後，才會離開該廟宇處。其於99
    年3 月15日下午3 時30分，在上揭辦公室內，與被告一起泡
    茶，因當時有里民前來辦公室處找其處理事情，故其有印象
    （參見臺灣彰化地方法院檢察署99年度核交字第85號偵查卷
    宗第21頁至第22頁、100 年度偵續字第13號偵查卷宗第18頁
    至第19頁；本院100 年3 月11日審判筆錄第9 頁至第10頁）
    等語；另證人即隔壁麵攤負責人徐瑞英於偵查中亦具結先證
    稱：其會在下午約3 點左右至該處擺設攤位，而被告會比其
    慢出來擺攤，約於每日下午5 時30分左右開始擺攤。其於99
    年3 月15日下午約3 時許，至該處擺設攤位，並未在擺設攤
    位處看見被告有與告訴人陳清泉發生吵架情形，亦未看見被
    告有毆打告訴人陳清泉（參見臺灣彰化地方法院檢察署99年
    度核交字第85號偵查卷宗第21頁至第22頁、100 年度偵續字
    第13號偵查卷宗第18頁至第19頁；本院100 年3 月11日審判
    筆錄第9 頁至第10頁）等語明確，爰審酌證人楊明通、徐瑞
    英此部分之證述內容相符，況其等與被告間並無特殊情誼，
    應無甘冒刑事訴追之危險，故意虛構上情，以迴護被告之必
    要，其等上揭證述內容應堪採信。是被告於99年3 月15日下
    午3 時30分，未在上址擺設攤位，而係在廟宇即彰化縣鹿港
    鎮頭崙里萬興宮內之事實，應可認定。被告此部分辯解，應
    可採信。
  (二)又證人即告訴人陳清泉雖於警詢中陳稱、於本院審理中具結
    證述：其於99年3 月15日下午3 時30分，至位於上址鹹酥雞
    攤位之隔壁麵攤處，為證人徐瑞英丈量麵攤攤位前方帆布時
    ，不慎撞倒被告停放該處且裝載鹹酥雞材料之機車，致使該
    機車上鹹酥雞材料散落至地，被告因不滿其上揭行為，竟徒
    手毆打其臉部及頭部數下，致使其因而受有臉部、嘴唇挫傷
    之普通傷害（參見警卷第7 頁至第9 頁；本院100 年5 月20
    日審判筆錄第7 頁至第9 頁）云云，爰審酌證人即告訴人陳
    清泉就其遭被告毆打等情，前後雖陳述一致，然該處係市集
    之處，並非位於偏僻隱密之處，若被告確有對證人陳清泉施
    暴，證人陳清泉當甚易於呼叫求救或報警處理，惟證人陳清
    泉均未呼叫求救，亦無即刻向警方報案處理，而係於案發後
    即99年3 月19日始向警方報案，其所述情節是否可信，已有
    可疑之處。況證人即經營麵攤負責人徐瑞英於檢察事務官調
    查中證述、於偵訊中具結先證稱：其僅曾於98年間委託告訴
    人陳清泉幫忙搭麵攤前之布篷，至於99年間並未曾委請證人
    陳清泉幫忙搭麵攤前之布篷（參見臺灣彰化地方法院檢察署
    99年度核交字第85號偵查卷宗第21頁至第22頁、100 年度偵
    續字第13號偵查卷宗第18頁）等語明確，爰審酌證人徐瑞英
    此部分前後陳述一致，並於99年6 月2 日檢察事務官調查中
    所為之證述，距離案發時間較為接近，對於相關過程記憶應
    較為深刻，受事後他人人情壓力而為陳述之機會較低，證人
    徐瑞英此部分之證述，應可採信。從而，證人徐瑞英未於99
    年間委請證人即告訴人陳清泉丈量麵攤帆布之情狀，足堪認
    定。是證人即告訴人陳清泉上開指稱，其曾於99年3 月15日
    至該處為麵攤負責人即證人徐瑞英丈量麵攤帆布而遭受被告
    出手毆打等情，顯有疑義，尚非可信。
  (三)至證人徐瑞英雖復於偵訊後改證稱、於本院審理中具結證述
    ：其曾於99年3 月13日要求證人陳清泉幫其製作麵攤之防塵
    透明帆布布蓬，但其不知證人陳清泉何時前來丈量布蓬，又
    其未曾於99年3 月15日前往該處擺攤（參見臺灣彰化地方法
    院檢察署100 年度偵續字第13號偵查卷宗第19頁；本院100
    年3 月11日審判筆錄第5 頁至第6 頁、本院100 年5 月20日
    審判筆錄第3 頁至第5 頁）云云，然自證人徐瑞英於本院審
    理中自承，其於99年間委託證人陳清泉製作布蓬時，並未向
    證人陳清泉詢問製作布蓬之價格為何等語觀之，依事理常情
    ，委託他人製作商品，應會向製作者詢問商品價格，以決定
    是否委任該人製作，焉有尚未詢問價格，隨即委請他人製作
    之理，是證人徐瑞英上揭所述是否可信，已有可疑之處；又
    證人徐瑞英前於99年6 月18日檢察事務官調查中明確證稱、
    於100 年1 月21日偵訊中先證述，其於99年間未曾委請證人
    陳清泉製作麵攤布蓬，且於99年3 月15日有前往擺攤等語明
    確，已如前述，復參酌證人徐瑞英於本院審理中自承，係因
    證人陳清泉曾在其經營之麵攤吃麵，而認識證人陳清泉，並
    前於98年間委請證人陳清泉製作麵攤布蓬（參見本院100 年
    5 月20日審判筆錄第5 頁）等語觀之，足見證人徐瑞英與證
    人即告訴人陳清泉間具有相當程度之交情，是證人徐瑞英上
    揭於偵訊後改證稱、於本院審理中具結證述，其曾於99年3
    月13日要求證人陳清泉幫其製作麵攤之防塵透明帆布布蓬云
    云部分，應係出於在庭證人陳清泉之人情壓力，為配合證人
    陳清泉陳述情節所為之證述，其證詞之可信度不高。
  (四)另證人陳清泉雖曾於99年3 月16日至財團法人彰化基督教醫
    院就醫，經診斷其受有頭臉部挫傷之傷害等情，此有該院99
    年3 月16日診斷書1 份（參見警卷第12頁）在卷可稽，然僅
    足資證明證人陳清泉曾於99年3 月16日受有此傷勢，尚無法
    逕行據此推論證人陳清泉所受之上揭傷害即係被告所為。至
    被告受傷照片4 張、被告模擬遭人毆打及傷口照片7 張（參
    見警卷第13頁至第14頁、臺灣彰化地方法院檢察署99年度核
    交字第85號偵查卷宗第9 頁至第12頁），僅係被告傷勢照片
    ，且被告於本院審理中亦自承，被告模擬遭人毆打照片係請
    家人拍攝，並非實際案發現場，亦均無法證明證人陳清泉上
    揭證述其於前揭時地遭被告毆打等情屬實。故公訴人提出之
    診斷明書、傷勢及模擬照片亦均不足執以證明被告確有對證
    人陳清泉為傷害之犯行。
  (五)從而，公訴人所舉之證據，客觀上均不足以證明被告有於上
    揭時、地，對證人陳清泉為上揭傷害犯行；況證人徐瑞英分
    別於偵訊及本院審理時之證述，其曾於99年間有委請證人陳
    清泉製作麵攤布蓬等情，存有諸多違反常情，亦與事實不符
    之處而顯有瑕疵，已如前述，是本件缺乏補強證據足以擔保
    證人陳清泉前揭證述之憑信性與真實性，自難徒憑證人陳清
    泉之單一且有瑕疵之證述，遽採為被告之論罪依據。又公訴
    人提出之前揭所述其他證據，均核與本案無關連，已如前述
    ，客觀上亦均不足以證明被告有何為本件之傷害之犯行。
五、綜上所述，本件並查無任何證據足資證明被告有何普通傷害
    之犯行，尚難僅憑證人陳清泉分別於警詢、偵訊中及審理中
    所為之前揭單一證述，即推測被告有為公訴意旨所指之普通
    傷害行為。亦即，公訴人認為被告涉犯普通傷害犯行所憑之
    前開證據，均尚未達於通常一般之人均不致有所懷疑，而得
    確信其為真實之程度，或與本案並無任何關連性，依刑事訴
    訟制度「倘有懷疑，即從被告之利益為解釋」、「被告應被
    推定為無罪」之原則，即難據以為被告不利認定。此外，本
    院復查無其他積極證據足資認定被告有何普通傷害之犯行，
    自屬不能證明被告犯罪，依前開說明，自應為被告無罪之諭
    知。
據上論斷，應依刑事訴訟法第301 條第1 項前段，判決如主文。
本案經檢察官詹喬偉到庭執行職務。
中    華    民    國   100    年    6     月    3     日
                  刑事第八庭          法  官  唐中興
以上正本證明與原本無異。
如不服本判決應於收受判決後10日內向本院提出上訴書狀，並應
敘述具體理由；其未敘述上訴理由者，應於上訴期間屆滿後20日
內向本院補提理由書（均須按他造當事人之人數附繕本）「切勿
逕送上級法院」。
告訴人或被害人對於判決如有不服具備理由請求檢察官上訴者，
其上訴期間之計算係以檢察官收受判決正本之日期為準。
中    華    民    國   100    年    6     月    3     日
                                      書記官 黃國源